【裁判字號】    95,上訴,918
【裁判日期】    951205
【裁判案由】    違反毒品危害防制條例
【裁判全文】
臺灣高等法院臺南分院刑事判決         95年度上訴字第918號
上  訴  人
即  被  告  甲○○
上列上訴人因違反毒品危害防制條例案件，不服臺灣臺南地方法
院95年度訴字第496號中華民國95年3月27日第一審判決（起訴案
號：臺灣臺南地方法院檢察署95年度毒偵字第785 號，併辦案號
：95年度毒偵字第1392號、95毒偵2008號），提起上訴，本院判
決如下：
    主  文
原判決撤銷。
甲○○連續施用第一級毒品，累犯，處有期徒刑壹年肆月。
    事  實
一、甲○○前因施用第二級毒品安非他命案件，經台灣台南地方
    法院以九十年度毒聲字第二四六八號裁定送觀察、勒戒後，
    於民國（下同）九十年四月十三日勒戒完畢，並經台灣台南
    地方法院檢察署檢察官於九十年四月六日，以九十年度毒偵
    緝字第一三五、一三六、九十年度毒偵字第八五０號不起訴
    處分確定。詎甲○○猶不知悔改，於五年內之九十年十月一
    日起至九十二年一月二十四日止，在台南市○○區○○街十
    巷一號等處，連續以針筒注射之方式，施用第一級毒品海洛
    因多次，經台灣台南地方法院以九十二年度訴字第二八一號
    判決判處有期徒刑九月，於九十二年五月十二日確定；再因
    施用毒品案件，經台灣台南地方法院以九十三年度訴字第一
    四二號判決判處有期徒刑十一月，於九十三年五月二十九日
    確定，上開二罪接續執行後，於九十四年十月二日假釋交付
    保護管束期滿視為執行完畢，甲○○竟基於施用第一級毒品
    海洛因之概括犯意，於上開施用毒品案件追訴處罰執行完畢
    後五年內，即自九十五年一月上旬某日起至同年六月二十四
    日止，在其位於臺南市○○區○○街十巷一號住處內、台南
    市○○○路與文賢路口旁公園內，以將海洛因摻入礦泉水再
    予靜脈注射之方式，連續施用海洛因多次。嗣於(一)九十五年
    二月十二日及同年四月二十八日，為警二度查獲，經其同意
    採尿送驗後，結果均呈嗎啡及可待因陽性反應。(二)95年6 月
    24日下午3 時58分，為通緝逮捕時，經警徵得其同意採尿送
    驗後，結果呈嗎啡陽性反應，始悉上情。
二、案經臺南市警察局第三分局報告臺灣臺南地方法院檢察署檢
    察官偵查後提起公訴及移送併辦。
    理  由
一、上揭連續施用第一級毒品海洛因之犯罪事實，業據上訴人即
    被告甲○○於原審及本院審理時供承不諱（詳原審卷第66頁
    、本院卷第61至62頁），且被告經台南市警察局第三分局警
    員查獲後，採取其尿液送驗，經長榮大學依據酵素免疫分析
    法EIA初步檢驗，及以氣相層析質譜儀GC/MS確認檢驗結果，
    確實均呈嗎啡及可待因陽性反應，此有長榮大學95年2 月23
    日、95年7月12日、95年5月10日確認報告3 紙、列管毒品人
    口檢體採集送驗記錄表1份、送驗尿液及年籍對照表2份等紙
    在卷可憑（見警三偵刑字第257 卷第5至7頁、警三偵刑字第
    464卷第7至8頁、警三偵刑字第685卷第7至8頁），核被告自
    白與事實相符，應可採信。本件罪證明確，被告犯行洵堪認
    定。
二、按觀察、勒戒或強制戒治執行完畢後，五年內再犯毒品危害
    防制條例第10條之罪者，檢察官固應依法追訴，此於同條例
    第23條第2 項定有明文。然而被告經觀察、勒戒或強制戒治
    程序後，五年內已再犯施用毒品罪，經依法追訴處罰，縱其
    第3次（或第3次以上）再度施用毒品之時間，在初犯經觀察
    、勒戒或強制戒治執行完畢釋放五年以後，已不合於「五年
    後再犯」之規定，且因已於「五年內再犯」，顯見其再犯率
    甚高，原實施觀察、勒戒或強制戒治，已無法收其實效，即
    應依該條例第10 條處罰（最高法院95年度第7次刑事庭會議
    紀錄決定參照）。亦即，只要本次施用毒品者回溯五年內，
    如有施用毒品前科，並經依法追訴處罰，依據最高法院前開
    決定，即應逕予追訴處罰。查被告甲○○前經觀察、勒戒後
    ，經檢察官為不起訴處分確定。又於五年內犯施用第一級毒
    品罪，於九十四年十月二日執行完畢，有臺灣高等法院被告
    前案紀錄表1 份在卷可憑（見本院卷第14至15頁），其再犯
    本件施用毒品罪，即應依法追訴、處罰。
三、核其所為，係違反同條例第10條第1 項之施用第一級毒品罪
    。查被告行為後，刑法第56條連續犯之規定，業於94年1 月
    7日修正公布刪除，並於95年7月1 日施行，則被告之犯行，
    因行為後新法業已刪除連續犯之規定，此刪除雖非犯罪構成
    要件之變更，但顯已影響行為人刑罰之法律效果，自屬法律
    有變更，依新法第2條第1項規定，比較適用新、舊法結果，
    仍應依該條段規定適用較有利於被告之行為時法律即舊法論
    以連續犯（最高法院95年第8 次刑事庭會議決議參照）。故
    被告先後多次施用第一級毒品海洛因之犯行，均時間緊接，
    犯罪構成要件相同，顯係基於一個概括犯意反覆為之，應依
    連續犯之規定論以一罪，並依法加重其刑。其非法持有海洛
    因之低度行為，應為其高度之施用行為所吸收，不另論罪。
    又被告前因二次違反毒品危害防制條例施用第一級毒品案件
    ，經原審分別判處有期徒刑9 月、11月確定，上開二罪接續
    執行，於94年10月2 日假釋交付保護管束期滿後，視為執行
    完畢，此有上開臺灣高等法院被告前案紀錄表可按。茲於五
    年以內再故意犯本件有期徒刑以上之罪，不論依修正前之刑
    法第47條，或修正後之刑法第47條第1 項之規定，均構成累
    犯，修正後規定對被告而言並無較為有利之情形，應修正後
    刑法第2條1項前段規定，逕依修正前之刑法第47條規定，論
    以累犯，並依刑法第70條規定，遞加重其刑。另臺灣臺南地
    方法院檢察署95年度毒偵字第1392號、95年度毒偵字第2008
    號移送併辦部分，與本案為裁判上一罪之連續犯關係，雖未
    據檢察官起訴，本院仍得予以一併審理，附予敘明。
四、原審予以論罪科刑，固非無見，惟查：原審就併案部分，未
    及審酌，被告上訴理由，指摘及此，為有理由，應由本院將
    原判決予以撤銷改判，爰審酌被告曾有多次違反毒品危害防
    制條例施用毒品前科，竟仍不知悔改，復犯本件施用第一級
    毒品罪，足見被告戒毒意志薄弱，自制力不佳，被告於本案
    始終能坦承犯行，態度尚稱良好，且未因施用毒品而嚴重破
    壞社會秩序、侵害他人權益、犯罪手段平和及其智識程度等
    一切情狀，量處如主文所示之刑，以資懲儆。
據上論結，應依刑事訴訟法第369條第1項前段、第364條、第299
條第1項前段，毒品危害防制條例第10條第1項，刑法第11條前段
、第2條第1項前段、修正前刑法第56條、第47條，刑法第70條，
判決如主文。
本案經檢察官趙中岳到庭執行職務。
中    華    民    國    95    年    12    月    5     日
                  刑事第五庭    審判長法  官  楊明章
                                      法  官  顏基典
                                      法  官  楊子莊
以上正本證明與原本無異。
如不服本判決，應於收受本判決後十日內向本院提出上訴書狀。
其未敘述上訴理由者並得於提起上訴後十日內向本院補提理由書
狀（均須按他造當事人之人數附繕本）「切勿逕送上級法院」。
                                      書記官  王全龍
中    華    民    國    95    年    12    月    6     日
附錄本案論罪科刑法條全文：
毒品危害防制條例第10條第1項
施用第一級毒品者，處六月以上五年以下有期徒刑。


司法院資訊處製作；財團法人民間司法改革基金會備份。
